高雄高等行政法院判決　　　　　　　　　　　　　　　　九十三年度訴字第六七號
　　　　　　　　　　　　　　　.
　　原　　　告　三和耐火工業股份有限公司
　　代　表　人　甲○○　董事長.
　　訴訟代理人　周村來　律師
　　　　　　　　周元培　律師
　　被　　　告　財政部高雄關稅局
　　代　表　人　乙○○　局長
　　訴訟代理人　丙○○
　　　　　　　　丁○○
右當事人間因虛報進口貨物事件，原告不服財政部中華民國九十二年十一月二十五日
台財訴字第０九二００六四七九四號訴願決定，提起行政訴訟。本院判決如左：
　　主  文
原告之訴駁回。
訴訟費用由原告負擔。
　　事  實
壹、事實概要：
　　緣原告委由新中旅通運股份有限公司（以下簡稱新中旅公司），於民國（下同）
    九十二年二月十一日向被告所屬中島支局報運進口韓國產製「耐火磚」乙批（進
    口報單第ＢＤ／九二／Ｕ三七三／０００一號），報列進口稅則號別第六九０二
    ．二０．００．００─三號，稅率百分之九．七，完稅價格新台幣（下同）一、
    八八九、二七四元，經電腦核定按Ｃ１方式通關。嗣經被告所屬機動巡查隊查核
    時，發現來貨有「耐火磚（已燒結、液壓成型）」為板台包裝，每板台前後貼有
    兩張標示 Made In China字樣標籤，乃認定為大陸物品，遂繕具通報單並予以改
    列為Ｃ３查驗報單。原告不服，提出產地證明、信用狀影本等供核，經被告以來
    貨上包裝已標有產地" Made In China"，且該產地證明書內載信用狀號碼Ｌ／Ｃ
    ＮＯ：ＡＨＡＭ３１Ｕ０００３４與來貨包裝標示之信用狀號碼 Ｌ／Ｃ ＮＯ：
    Ｍ２０ＣＦ３０１ＮＳ００４５２不符；又來貨標籤所刷印之規格、型號並未登
    載於韓國原廠型錄內，是以無法證明來貨為韓國Chosun Refractories Co.,LTD.
    廠（以下簡稱韓國朝鮮公司）之產品，經複核結果仍維持原產地為中國大陸，且
    非屬經經濟部公告准許間接進口之大陸物品，認原告報運貨物進口，涉有虛報所
    運貨物產地，逃避管制情事，被告乃依財政部關稅總局驗估處（以下簡稱關稅總
    局驗估處）查得之價格，核估完稅價格一、八八九、二七四元，依據海關緝私條
    例第三十七條第三項轉據同條例第三十六條第一項、第三項規定，處原告貨價一
    、八八九、二七四元一倍之罰鍰計一、八八九、二七四元，併沒入貨物。原告不
    服，申請復查，未獲變更，提起訴願，亦遭決定駁回，遂提起本件行政訴訟。
貳、兩造聲明：
一、原告聲明求為判決：訴願決定及原處分（含復查決定），均撤銷。
二、被告聲明求為判決：原告之訴駁回。
參、兩造之爭點：
甲、原告主張之理由：
一、本件訴願決定係以(一)經被告以來貨上包裝已標有產地 " Made In China "且該產
    地證明書所載信用狀號碼Ｌ／ＣＮＯ：ＡＨＡＭ３１Ｕ０００３４與來貨包裝標
    示之信用狀號碼Ｌ／ＣＮＯ：Ｍ２０ＣＦ３０１ＮＳ００４５２不符，又來貨標
    籤所印製之規格、型號並未登載於韓國原廠型錄內，是以無法證明來貨為韓國朝
    鮮公司之產品。(二)關稅總局會商認定原產地，嗣據該總局於九十二年六月二十七
    日以台總局認字第０九二０一０四四二一號函復認定其原產地為「中國大陸」，
    認定之依據及理由為：「參據貴局原認定依據及專家意見，並本件來貨嘜頭標有
    "Made In China"字樣之標籤，與上網查得韓國出口商Chosun Refractories Co.
    ,Ltd. 於中國大陸設有工廠（"Shanxiwuyu Guangyang Refractories Co.,Ltd."
    及" Yingkou Guangyang Refractories Co.,Ltd."）之事實相符等綜合研判。」
    ，進認本件系爭貨物為大陸製品云云，經查：
（一）原告於被告發現並告知嘜頭上印有" Made In China"旋即發函要求韓國朝鮮公
      司查明原因，並經該公司回函表示此乃人為電腦作業疏失錯誤，原告除將上開
      函文送交被告參酌外，並將原產地證明、韓國製造商公司產品型錄、原告嘜頭
      要求、原告上一批貨物之嘜頭、貨物交易紀錄、萬海航運之船泊與貨櫃動態紀
      錄表等相關資料送交被告參酌，以佐證來貨包裝貼有標示"Made In China" 字
      樣及產地證明書所載信用狀號碼與貨上標籤不符，係因韓國製造商之文書錯誤
      所致，自不得以此認定系爭貨物為大陸產製物品，應可肯認。
（二）就被告援引進口貨品原產地認定委員會之認定依據部分，經查：
　１、該進口貨品原產地認定委員會其組成員為何？是否具有鑑定系爭貨物來源地之
      專業能力及是否依法定程序為之？其判別標準為何？其合法性自堪存疑。
  ２、再進口貨品原產地認定委員會其認定之理由仍以標籤上載有"Made In China"
      字樣及信用狀號碼記載不符等為其認定依據，惟上開委員會，應針對貨品本身
      之成分、來源等綜合判斷，而非單以貨品其外之包裝為其認定依據，否則即失
      其應有之功能，而本件上開委員會依訴願決定書所載，僅以外包裝即認定貨物
      來源為中國大陸，自有未洽，其認定即難認與事實相符。
（三）訴願決定書又以本件韓國製造商經上開調查發現於中國大陸設有工廠為其論斷
      依據，亦有未洽，蓋查：
  １、依目前國際貿易實務之慣行，任何一公司於中國大陸設有製造工廠，應非特殊
      ，如何以此認定系爭貨物即為中國大陸所產製，況若依上開認定，是否任一公
      司只要其於中國大陸未設工廠，其產品絕無可能源自於中國大陸？此乃違背經
      驗法則，至為灼然，被告未察於此，僅以此做為認定之依據，自難謂無違法之
      處。
  ２、再查，上開等情，亦經韓國製造商回函，韓國製造商亦明確表示其於中國大陸
      確有設置二個工廠，但僅生產基本耐材與本件貨物完全無關，且上開二個工廠
      均未生產本件系爭貨品，顯見被告上開認定於法不合。
（四）訴願決定書所稱對照來貨規格、型號未登載於韓國原廠型錄內，顯見系爭貨物
      非出自該韓國廠之認定，亦有誤解，經查，所謂產品之品名，韓國製造商係應
      我方之要求品名，未見於其型錄並非特殊，此亦有韓國廠商之函文說明可稽，
      顯見訴願決定書所認，應有誤解。
二、退一步言之，縱經鈞院審理後，仍認系爭貨物無從排除係出產自中國大陸，然訴
    願決定書所援引海關緝私條例，對原告加以處罰，其性質既屬行政罰之一種，是
    否無須推究行為人（即本件原告）之主觀可歸責性，即可加以處罰，仍非無疑，
    經查：
（一）報運貨物進口而有違法行為並涉及逃避管制者，處貨價一倍至三倍之罰鍰，並
      沒入其貨物，固為海關緝私條例第三十七條第三項及第三十六條第一項、第三
      項所明定。而上開法條構成要件雖省略對可歸責性之要求，惟晚近各國之立法
      例已幾乎與刑事罰之責任條件相一致，即行政罰之責任型態劃分為故意、過失
      、除過失部分有推定責任外，基本上與刑法上主觀要件相同，一般違反行政罰
      之行為以行為人有故意、過失為限，始加以處罰。現代法治國家之行政機關實
      應遵循「無責任即無行政罰」，與「法無明文不處罰」等原則。
（二）又，司法院釋字第二七五號解釋，亦認：「人民違反法律上之義務而應受行政
      罰之行為，法律無特別規定時，雖不以出於故意為必要，仍須以過失為責任條
      件」。解釋理由中特別指出：「．．．對人民之制裁，原則上行為人應有可歸
      責之原因，．．．。」可見受制裁之人民必須有可歸責之主觀條件，亦唯有人
      民之行為可歸責者，始能對之進行處罰，此乃當然之解釋。再者，「沒入」與
      罰鍰之裁罰同為行政罰處罰種類之一種，前揭釋字第二七五號解釋對海關緝私
      條例第三十六條第一項、第三項自有適用。繼之，釋字第四九五號解釋就海關
      緝私條例第三條中有關規避檢查、偷漏關稅或「逃避管制」者，認只要人民能
      證明艙口單、載貨清單、轉運艙單或運送契約文件與載貨不符確屬誤裝者，即
      可免除貨物被沒收，其責任條件未排除司法院釋字第二七五號解釋之適用。而
      釋字第五二一號解釋再以：「．．．依海關緝私條例第三十六條、第三十七條
      規定之處罰，仍應以行為人之故意或過失為其責任條件，本院釋字第二七五號
      解釋應予以適用，．．．。」更在指明前揭釋字第二七五號解釋，性質上為補
      充性規範，即個別法律條文對行政罰故意過失無特別規定時，予以適用。
（三）本件被告引據處罰原告之條文雖無類似同條例第三十一條之一但書：「．．．
      但經證明確屬誤裝者，不在此限。」之規定，惟於該條例第三十七條第三項明
      文：「．．．而涉及逃避管制者，．．．。」可知，「逃避管制」為其行政處
      罰之構成要件，參酌同條例第三條之規定：「本條例稱私運貨物進口、出口，
      謂規避檢查、偷漏關稅或逃避管制，未經向海關申報而運輸貨物進、出國境。
      但船舶清倉廢品，經報關查驗照章完稅者，不在此限。」；及前揭釋字第四九
      五號之意旨，所謂「逃避管制」，從文義解釋論斷，當係指有確定故意或不確
      定故意而言，至於有因「過失」而逃避管制之情形，著實難以想像。故依前述
      ，限於行為人對違規構成要件事實有故意之可歸責條件，如行為人充其量僅為
      「誤認」、「誤運」、「誤載」，而非故意，自不得以涉及逃避管制之行政罰
      相繩。上開見解，亦經鈞院九十年度訴字第四八九號判決、九十年度訴字第二
      ０七八號、九十一年度訴字第二二六號判決所肯認。
（四）本件原告與韓國製造商並非第一次購買如系爭貨物之腊石磚，本次價格並無異
      常偏低之情事，且原產地證明亦明確記載系爭貨物非中國大陸產品，萬海航運
      之船舶與貨櫃動態紀錄亦顯見系爭貨物係從韓國直接運送台灣而無轉運至第三
      地，而就嘜頭與信用狀之記載，韓國製造廠商來函證明係其電腦操作錯誤疏失
      所致，可資佐證原告並無觸犯被告所援引處罰依據之故意，而被告在未請求駐
      外單位協助調查證明，上開韓國製造商之函文之真正，亦無說明上開文件有任
      何不可採信之前提下，率就系爭貨物認定係中國大陸產製，且原告確有觸犯其
      所援引為處罰依據之主觀可歸責性，實難認已就原告涉及故意逃避管制之情事
      ，盡其舉證之義務，自難謂無違法之虞。
乙、被告主張之理由：
一、本件經查驗結果，來貨包裝貼有標示 Made In China字樣標籤及產地證明書所載
    信用狀號碼與貨上標籤所載不符，且系爭貨物未登載於韓國原廠型錄內，乃逕予
    認定為大陸物品。惟原告不服，於申請復查階段，被告為慎重計，遂依「進口貨
    品原產地認定標準」笫五條規定，經檢樣及檢具原告所提供之產地證明書、型錄
    、復查申請書暨附件等相關證據資料，於九十二年五月三十日以高關中字第０九
    二０一０一一一八號函，報請財政部關稅總局「進口貨品原產地認定委員會」會
    商認定產地，並將產地證明書所載信用狀號碼ＡＨＡＭ３１Ｕ０００３４與來貨
    包裝標示之信用狀號碼Ｍ２０ＣＦ３０１ＮＳ００４５２不符及原告主張來貨嘜
    頭係國外發貨人製作錯誤之陳述，一併於函中敘明。又被告同時另以高普中字第
    ０九二０００一四三六號函，請原告提供足以證明產地之相關文件，逕送財政部
    關稅總局參核認定。嗣據該總局於九十二年六月二十七日以台總局認字第０九二
    ０一０四四二一號函復認定結果，其原產地為「中國大陸」，核與原申報「韓國
    」不符，其認定之依據及理由為：「參據貴局原認定依據及專家意見，並本案來
    貨嘜頭標有"Made In China"字樣之標籤，與上網查得韓國出口商Chosun Refrac
    tories Co.,Ltd.於中國大陸設有工廠（" Shanxiwuyu Guangyang Refractories
    Co., Ltd."及" Yingkou Guangyang Refractories Co., Ltd.）之事實相符等綜
    合研判。」查財政部關稅總局進口貨品原產地認定委員會係依據台灣地區與大陸
    地區人民關係條例施行細則第三十三條及進口貨品原產地認定標準第五條規定，
    由海關並遴聘社會公正人士、學者及各產業公會專家等所組成，為國內鑑定大陸
    物品之法定權責機關，其對於進口貨物產地之認定係依法定鑑定程序辦理，其認
    定結果具合法性、正確性及公正性。則原告所提供之產地證明書及其他相關證明
    文件內容既與認定結果之事實不符，衡之經驗法則，當以現實認定之證據力為強
    ，此有改制前行政法院七十四年度判字第一八二九號判決可資參照。復按海關對
    於進口貨物通關係以抽驗方式為原則，並非每批報單均予查驗，經查原告前進口
    相同貨物多批係以免驗方式辦理通關，縱有他案係經查驗，惟嘜頭並無產地標示
    ，且審核報關文件亦未發現有虛報情事。況海關緝私條例之處罰，係以每次報運
    進口之行為為其處罰之對象，原告他批進口相同貨物經獲通關縱屬實在，仍屬其
    各該次報關行為有無違法之問題，要難執為認定本次報運進口貨物亦無虛報之行
    為，是以原告前進口報單合法通關，均與本件無涉。另原告提出前進口貨物嘜頭
    之製作及本件嘜頭標示要求與本件實際來貨嘜頭標示不盡相同，以資證明本件嘜
    頭標示 Made In China字樣係韓國文書製作錯誤所致云云，惟經核系爭來貨嘜頭
    之標示除符合原告要求之項目外，另標明日期與韓國供應商名稱及產地，更符合
    貨物標示明確性，何況該標示之數量，完全與實際來貨相符。系爭貨物既經財政
    部關稅總局進口貨品原產地認定委員會認定為大陸物品，原告所訴，核無可採。
    本案原告報運貨物進口涉虛報產地，逃避管制之行為，已違反禁止規定，應推定
    為有過失，其又不能舉證證明自已無過失，參照司法院釋字第二七五號解釋意旨
    ，即應受罰。
二、按海關緝私條例於七十二年十二月二十八日修正時，將第三條之規定內容，由原
    來之「本條例稱私運貨物進口、出口，謂意圖規避檢查、偷漏關稅或逃避管制，
    ．．．。」修正為「本條例稱私運貨物進口、出口，謂規避檢查、偷漏關稅或逃
    避管制，．．．。」特別將「意圖」二字刪除，足證立法者顯然有意從行為外觀
    來判斷是否構成「私運行為」，而不問主觀之犯意，則同條例第三十七條亦應為
    相同之解釋，即海關緝私條例第三十七條第一項第四款、第三項之「虛報貨物生
    產國而涉及逃避管制」之違章行為，包括「過失違章」之情形。第查海關緝私條
    例有關規定，除第四十一條之一規定：「報關行或貨主明知為不實事項，而使運
    輸業或倉儲業登載於進口．．．。運輸業或倉儲業，明知為不實事項而為登載證
    明者，依前項規定處罰。」載明以「明知為不實事項」，即以故意為處分要件外
    ，其他條文並未有特別規定。又「人民違反法律上之義務而應受行政罰之行為，
    法律上無特別規定時，雖不以出於故意為必要，仍須以過失為其責任條件。但應
    受行政罰之行為，僅須違反禁止規定或作為義務，而不以發生損害或危險為其要
    件推定為有過失，於行為人不能舉證證明自已無過失時，即應受處罰。」及「．
    ．．依海關緝私條例第三十六條、第三十七條規定之處罰，仍應以行為人之故意
    或過失為其責任條件，本院釋字第二七五號解釋應予以適用。」業經司法院釋字
    第二七五、五二一號解釋在案。又海關緝私條例第三十七條及第三十六條第一項
    、第三項之規定，係針對「不服從」之處罰，該條文對行政秩序罰之故意過失的
    責任條件並無特別規定，僅須行為人違反禁止規定或作為義務，而不以發生損害
    或危險為其要件，即構成行政秩序罰之要件，則依上開說明，如行為人對具備構
    成要件之違規事實無法舉證其無故意、過失，即應推定其有過失而受罰。原告所
    稱海關緝私條例第三十七條第三項之責任條件，僅限於故意行為之處罰云云，顯
    有誤解。次按國際貿易實務，買賣雙方於訂定契約時，均就交易貨物之貨名、產
    地等，相互約定，並依約交運貨物，然查原告所提文件並無產地約定之記載。又
    原告既與韓國供應廠商從事貿易多年，對其於中國大陸亦有設廠及系爭貨物之規
    格與韓國原廠型錄所載類似而不相同之事實，有未盡查明產地之義務，俟被告查
    獲違章情事，始向賣方求證，其顯有應注意，能注意，而不注意之過失責任，參
    照司法院釋字第二七五號解釋意旨，即應受罰。
　　理  由
壹、程序方面：
    本件被告代表人原為李克明，於本院審理中變更為乙○○，並聲明承受訴訟，核
    無不合，應予准許。
貳、實體方面：
一、按報運貨物進口而有其他違法行為情事，得視情節輕重，處以所漏進口稅額二倍
    至五倍之罰鍰，或沒入或併沒入其貨物，海關緝私條例第三十七條第一項第四款
    定有明文；又報運貨物進口有其他違法行為情事，而涉及逃避管制者，依同條例
    第三十六條第一項及第三項論處，處貨價一倍至三倍之罰鍰，私運貨物沒入之，
    亦為同條例第三十七條第三項及第三十六條第一項、第三項所明定。另台灣地區
    與大陸地區人民關係條例第三十五條第二項規定，台灣地區與大陸地區貿易，非
    經主管機關許可，不得為之；而台灣地區與大陸地區貿易許可辦法第七條第一項
    第一款規定：大陸地區物品，除主管機關公告准許輸入之物品，不得輸入台灣地
    區。而此辦法係依據台灣地區與大陸地區人民關係條例第三十五條第二項規定訂
    定之法規命令，且海關緝私條例所稱之管制係指台灣地區與大陸地區貿易許可辦
    法規定不得輸入之大陸物品，亦經財政部八十四年六月十七日台財關字第八四一
    七二四五四二號函釋在案，此二行政命令核與海關緝私條例規定之精神相符，爰
    予援用；故進口非屬「台灣地區與大陸地區貿易許可辦法」第七條規定准許輸入
    之大陸地區物品者，自構成進口禁止輸入之物品而涉及逃避管制之行為。
二、本件原告委由新中旅公司於九十二年二月十一日向被告所屬中島支局報運進口韓
    國產製「耐火磚」乙批（進口報單第ＢＤ／九二／Ｕ三七三／０００一號），報
    列進口稅則號別第六九０二．二０．００．００─三號，稅率百分之九．七，完
    稅價格一、八八九、二七四元，經電腦核定按Ｃ１方式通關，嗣經被告所屬機動
    巡查隊查核時，發現來貨有「耐火磚（已燒結、液壓成型）」為板台包裝，每板
    台前後貼有兩張標示Made In China字樣標籤，乃認定為大陸物品，遂繕具通報
    單並予以改列為Ｃ３查驗報單；原告不服，經複核結果仍維持原產地為中國大陸
    ，且非屬經經濟部公告准許間接進口之大陸物品，認原告報運貨物進口，涉有虛
    報所運貨物產地，逃避管制情事，被告乃依海關緝私條例第三十七條第三項轉據
    同條例第三十六條第一項、第三項規定，處原告貨價一倍之罰鍰計一、八八九、
    二七四元，併沒入貨物等情，為兩造分別陳明在卷，復有被告九十二年第000
    00000號處分書影本附原處分卷可稽。而原告提起本件訴訟係以：其於被告
    發現並告知進口貨物嘜頭上印有" Made In China"後，旋即發函要求韓國朝鮮公
    司查明原因，並經該公司回函表示此乃人為電腦作業疏失錯誤，原告除將上開函
    文送交被告參酌外，並將原產地證明、韓國製造商公司產品型錄、原告嘜頭要求
    、原告上一批貨物之嘜頭、貨物交易紀錄、萬海航運之船泊與貨櫃動態紀錄表等
    相關資料送交被告參酌，以佐證來貨包裝貼有標示 "Made In China"字樣及產地
    證明書所載信用狀號碼與貨上標籤不符，係因韓國製造商之文書錯誤所致，自不
    得以此認定系爭貨物為大陸產製物品，本件原告與韓國製造商並非第一次購買如
    系爭貨物之腊石磚，本次價格並無異常偏低之情事，足認原告並無觸犯被告所援
    引處罰依據之故意，而被告在未請求駐外單位協助調查證明，上開韓國製造商之
    函文之真正，亦無說明上開文件有任何不可採信之前提下，率就系爭貨物認定係
    中國大陸產製，且原告未有觸犯其所援引為處罰依據之主觀可歸責性，實難認已
    就原告涉及故意逃避管制之情事，盡其舉證之義務，自難謂無違法之虞等語，資
    為論據。
三、經查，原告進口之系爭耐火磚為板台包裝，每板台前後所貼之嘜頭均標示有信用
    狀號碼、貨物規格型號、數量、棧板編號、裝貨日期、製造商及產地等項目，其
    中產地均標示「ＭＡＤＥ ＩＮ ＣＨＩＮＡ」字樣，再由上開嘜頭所載之內容，
    不論是貨物規格型號或數量，均與進口報單上所載之貨物規格型號及數量相符，
    足見並無誤載或誤裝進口貨物之情形。又系爭貨物有多種規格型號，為方便運輸
    ，須分開包裝，故其每板台所包裝之貨物，其貨物規格型號及數量，自會有所不
    同，而每板台前後所貼之嘜頭，乃是根據其已包裝完畢之各板台內之貨物規格型
    號及數量之情況，加以標示，亦即各該嘜頭之製作是根據各板台內所裝載之情形
    逐一確認後，再加以標示，其製作過程自屬嚴謹，方不致於出錯，而造成貨物通
    關時之困擾；又系爭貨物產地均標示為「ＭＡＤＥ  ＩＮ  ＣＨＩＮＡ」，與原
    告所主張之產地為韓國之標示應為「ＭＡＤＥ  ＩＮ  ＫＯＲＥＡ」，其中中國
    之英文名為「ＣＨＩＮＡ」，與韓國之英文名為「ＫＯＲＥＡ」，兩者之拼音及
    英文字母南轅北轍，自無發生筆誤之可能。次查，系爭進口耐火磚之規格型號分
    別為ＣＬ─１、ＣＬ─１０、ＣＬ─１８、ＣＬ─１８Ｔ、ＣＬ─２３、ＣＬＢ
    ─１５、ＣＬＢ─２０、ＳＴＤ─７０１１、ＢＴＤ─７０１２，核與原告所提
    出該耐火磚製造商韓國朝鮮公司之產品型錄所載之規格型號無一相符，益證系爭
    耐火磚確非該公司韓國廠所製造，上開嘜頭標示該耐火磚產地為中國大陸，應無
    錯誤。
四、又原告雖提出系爭進口貨物之原產地證明書及韓國朝鮮公司之傳真信函，欲證明
    該貨物確屬該公司韓國廠出產之物品。然查，原告所提出之原產地證明書所載信
    用狀號碼ＡＨＡＭ３１Ｕ０００３４與系爭貨物嘜頭上所標示之信用狀號碼Ｍ２
    ０ＣＦ３０１ＮＳ００４５２已有不符，則其所證明之貨物與系爭貨物是否屬同
    一批貨物，已令人存疑，且該證明書證明系爭貨物原產地為韓國，乃係根據製造
    商韓國朝鮮公司之宣告，其出具該證明書之機構並未另行查證，又韓國朝鮮公司
    其韓國廠之產品型錄，並無系爭貨物之規格型號，已如前述，故該公司在原產地
    證明書所為之宣告及傳真信函所述該貨物為在韓國製造乙節，既與事實不符，上
    開原產地證明書及傳真信函即難為原告有利之認定。再按「本條例所稱大陸地區
    物品，其認定標準準用進口貨品原產地認定標準之規定。」行為時台灣地區與大
    陸地區人民關係條例施行細則第三十三條定有明文；而進口貨品原產地認定標準
    第五條則規定：「進口貨品原產地由進口地關稅局認定，認定有疑義時，由進口
    地關稅局報請財政部關稅總局會同有關機關及學者專家會商。」本件系爭貨物耐
    火磚經送關稅總局進口貨品原產地認定委員會審議結果，參據被告原認定依據、
    專家意見，並本件來貨嘜頭標有「ＭＡＤＥ ＩＮ ＣＨＩＮＡ」字樣之標籤，與
    上網查得韓國出口商韓國朝鮮公司於中國大陸設有工廠（"Shanxiwuyu Guangyan
    g Refractories Co.,Ltd."及" Yingkou Guangyang Refractories Co.,Ltd."）
    之事實相符等綜合研判，認定原產地為中國，此有財政部關稅總局進口貨品原產
    地認定委員會九十二年第十四次會議審議表影本附卷可稽。財政部關稅總局進口
    貨品原產地認定委員會既為依相關法規所規定之相關機關人員及學者專家所組成
    關於原產地認定之專業委員會，且就系爭耐火磚之原產地，委員會已明確表示其
    認定之依據，其認定結果自堪採取。原告以其有取得原產地證明書，且出賣人亦
    表示貨物為韓國產製，主張系爭耐火磚為韓國產製一節，即不足採。
五、按「法律明確性之要求，非僅指法律文義具體詳盡之體例而言，立法者仍得衡酌
    法律所規範生活事實之複雜性及適用於個案之妥當性，運用概括條款而為相應之
    規定，業經本院釋字第四三二號解釋闡釋在案。為確保進口人對於進口貨物之相
    關事項為誠實申報，以貫徹有關法令之執行，海關緝私條例第三十七條第一項除
    於前三款處罰虛報所運貨物之名稱、數量及其他有關事項外，並於第四款以概括
    方式規定『其他違法行為』亦在處罰之列，此一概括規定，係指報運貨物進口違
    反法律規定而有類似同條項前三款虛報之情事而言。就中關於虛報進口貨物原產
    地之處罰，攸關海關緝私、貿易管制有關規定之執行，觀諸海關緝私條例第一條
    、第三條、第四條、貿易法第五條、第十一條及台灣地區與大陸地區人民關係條
    例第三十五條之規定自明，要屬執行海關緝私及貿易管制法規所必須，符合海關
    緝私條例之立法意旨，在上述範圍內，與憲法第二十三條並無牴觸。至於依海關
    緝私條例第三十六條、第三十七條規定之處罰，仍應以行為人之故意或過失為其
    責任條件，本院釋字第二七五號解釋應予以適用，併此指明。」業經司法院釋字
    第五二一號解釋在案。而海關緝私條例第三十七條第三項即是以行為人有同條第
    一項各款及第二項之行為，而其行為之內容涉及逃避管制為構成要件；又報運貨
    物進口有第三十七條第一項第一款至第四款之行為，自其行為內涵觀之，其主觀
    違法要件即已涵括故意及過失在內，職是，關於海關緝私條例第三十七條第三項
    之違章仍應以行為人之行為係出於故意或過失為其責任條件自明。次按國際貿易
    實務，買賣雙方對成交貨品之名稱、品質、規格、價格及產地等，均於成交時即
    應有明確之約定，原告以從事進口耐火磚為業，對於耐火磚之產地及輸入之相關
    規定，應負明察與注意之責任，且原告既與韓國朝鮮公司從事貿易多年，對該公
    司於中國大陸亦有設廠及系爭貨物之規格與韓國原廠型錄所載不符之事實，有未
    盡查明產地之義務，其應注意，能注意，而未能注意，致進口中國大陸產製之耐
    火磚而虛報貨物產地為韓國，其就此虛報縱無故意亦難謂無過失，揆諸前揭說明
    ，自應受罰。原告主張海關緝私條例第三十七條第三項規定所謂「逃避管制」，
    從文義解釋論斷，當係指有確定故意或不確定故意而言，至於有因「過失」而逃
    避管制之情形，著實難以想像，並援引持相同見解之本院九十年度訴字第四八九
    號判決、九十年度訴字第二０七八號、九十一年度訴字第二二六號判決為例，認
    其行為非屬故意，不應受罰云云。然上開見解核與司法院釋字第五二一號解釋不
    合，而本院上開判決乃屬個案之法律見解，對本件之法律適用並不生拘束之效力
    ，原告上開主張自不足採。
六、綜上所述，系爭耐火磚確屬中國大陸產製，而原告報運系爭貨物進口卻虛報貨物
    產地為韓國，其就此虛報縱無故意亦有過失，則其報運貨物進口自有海關緝私條
    例第三十七條第一項第四款所規範之違章情事；另大陸產製之耐火磚，依據大陸
    物品有條件准許輸入、項目輸入管理法規彙總表之記載係屬大陸物品不准輸入者
    ，故本件系爭貨物係屬不准輸入之大陸物品甚明，則原告報運貨物進口而虛報貨
    物產地，實際進口不准輸入之大陸物品，是原告報運貨物進口虛報貨物產地即有
    涉及逃避管制情事，自堪認定。故被告以原告之行為構成海關緝私條例第三十七
    條第一項第四款、第三項之違章，轉據同條例第三十六條第一項及第三項裁處貨
    價一倍之罰鍰及為沒入貨物之處分，並無違誤；訴願決定予以維持，亦無不合，
    起訴意旨求為撤銷，為無理由，應予駁回。
七、據上論結，本件原告之訴為無理由，爰依行政訴訟法第一百九十五條第一項後段
    、第九十八條第三項前段，判決如主文。
中　　　華　　　民　　　國    九十三　　年　  　四　　　月　　  三十　　日
                              高雄高等行政法院第一庭
                                          審判長法官    陳光秀
                                          法      官　  楊惠欽
                                          法      官　  李協明
右為正本係照原本作成。
如不服本判決，應於判決送達後二十日內向本院提出上訴書狀，其未表明上訴理由者
，應於提起上訴後二十日內向本院提出上訴理由書（須按對造人數附繕本）；如於本
判決宣示或公告後送達前提起上訴者，應於判決送達後二十日內補提上訴理由書（須
附繕本）。未表明上訴理由者，逕以裁定駁回。
提起上訴應預繳送達用雙掛號郵票七份（每份三十四元）。
中　　　華　　　民　　　國    九十三　　年　  　四　　　月　　  三十　　日
                                          法院書記官    周良駿
